【裁判字號】    97,交抗,1438
【裁判日期】    971211
【裁判案由】    聲明異議
【裁判全文】
臺灣高等法院臺中分院刑事裁定        97年度交抗字第1438號
抗  告  人
即受處分人  甲○○
上列抗告人因違反道路交通管理處罰條例之聲明異議案件，不服
臺灣苗栗地方法院中華民國97年10月27日所為裁定（97年度交聲
字第111號）提起抗告，本院裁定如下：
    主  文
抗告駁回。
    理  由
一、抗告意旨略以：抗告人即受處分人（下稱抗告人）甲○○於
    民國97年4月4日凌晨2時29分遭到警員邱嘉璿酒測二次攔檢
    ，均積極配合酒測，原審說明正常的酒精測試器若有氣體吹
    入，便會顯示「＋」，然後停止吹氣後便會顯示數據結果，
    然酒精測定器若要能正常顯示，吹氣量應有一定標準，然抗
    告人當天身體確實不適，對於吹氣量亦會有所影響，台北醫
    學大學附設醫院校附醫歷字第0970003767號函與林新醫院醫
    仁字第0970000477號函說明抗告人確實有肺部方面的疾病，
    但並無法說明攔檢當時抗告人的身體狀況是否足以使用酒精
    測定器，況為讓警員順利達成檢測任務，抗告人亦聽從員警
    指示至財團法人為恭醫院抽血檢測，吹氣檢測與抽血檢測相
    距不到半小時，若抗告人消極拖延酒精濃度測試檢定時間，
    則抗告人亦可拖延至醫院抽血檢驗的時間，如此始能達成拖
    讓身體自然代謝酒精濃度的效果，由上述可知，抗告人已積
    極配合警員為酒精濃度檢測程序，並非原審所認知有刻意消
    極推諉接受酒精度檢定時間之行為。為此提起抗告，請撤銷
    原裁定，更為適當之裁定。
二、按汽車駕駛人，駕駛汽車經測試檢定酒精濃度超過規定標準
    者，處1萬5千元以上6 萬元以下罰鍰，並當場移置保管該汽
    車及吊扣其駕駛執照1年；汽車駕駛人拒絕接受第1項測試之
    檢定者，處6 萬元罰鍰，並當場移置保管該汽車及吊銷該駕
    駛執照；汽車駕駛人，曾依第35條第4 項前段規定吊銷駕駛
    執照者，3 年內不得考領駕駛執照；汽車駕駛人，因違反本
    條例及道路交通安全規則之規定，受吊銷駕駛執照處分時，
    吊銷其持有各級車類之駕駛執照。道路交通管理處罰條例第
    35條第1項第1款、第4項前段、第67條第2項前段及第68條分
    別定有明文。
三、經查：
  (一)抗告人於97年4月4日2時29分，駕駛車牌號碼P9-1658號自用
    小客車，行經國道一號北上146 公里處，因「拒絕接受酒精
    濃度測試檢定」之違規，經內政部警政署國道公路警察局第
    二警察隊造橋分隊警員，依違反道路交通管理處罰條例第35
    條第4項當場掣單舉發。嗣經原處分機關於97年5月12日，以
    竹監苗字第裁54-Z2B003508號裁決書，裁處異議人罰鍰新臺
    幣6萬元，並吊銷駕駛執照，及3年內不得考領駕駛執照等情
    ，業據異議人自承在卷，且有本件裁決書及送達證書、內政
    部警政署國道公路警察局舉發違反道路交通管理事件通知單
    各1份附卷為憑。
  (二)本案所使用之呼氣酒精測試器，已經經濟部標準檢驗局於97
    年2月1日檢定合格在案，檢定合格單號碼：MOJA0000000 號
    ，有原舉發單位提出之經濟部標準檢驗局呼氣酒精測試器檢
    定合格證書影本1份（見原審卷第29-30頁）附卷可稽，是該
    測試器之測試結果應堪採信。
  (三)抗告人雖辯稱其並未拒絕接受酒精濃度測試檢定，係因其肺
    部功能不好，無法吹氣云云。然經原審命證人即舉發本件違
    規之員警邱嘉璿當庭操作酒精測試器之結果顯示：「(一)開機
    之後會呈現『－－＞』畫面，出現『嗶』一聲表示歸零感應
    ，感應無則自動列印。(二)法官命通譯當庭操作，通譯先含著
    接頭，之後輕輕吹氣，然後加重，酒精測試器一開始畫面是
    沒有符號，之後出現『＋』，最後數據歸零。」（見原審97
    年9月3日訊問筆錄），並有原審當庭翻拍之照片3 幀附卷可
    參；原審院復當庭勘驗現場舉發過程之蒐證錄影內容，勘驗
    結果如下：「酒精測試器開機畫面正常有『－－＞』符號，
    也有歸零，異議人吹氣過程，手垂直放好，無任何肢體動作
    ，口含吹嘴，但機器螢幕沒有『＋』畫面。異議人含吹嘴過
    程，只有一次臉部糾結一下，其餘均面無表情，頭部有稍微
    搖動，畫面出現二張列印酒精測試值之單子。」（見原審97
    年9月3日訊問筆錄），並有執勤員警當場攝製存證之影音光
    碟片1份在卷足考，觀諸卷附抗告人之酒精濃度測試單上，
    未顯示「測定值」一項，與原審通譯於原審調查庭所為測試
    之酒精濃度測試單明顯不同，可見抗告人係吹氣未達標準，
    導致測試儀器無法顯示檢驗數值，抗告人辯稱其已用力吹氣
    乙情，委無可取，抗告人確有於前揭時、地，以消極地不吹
    氣方式，拒絕接受酒精濃度測試檢定之事實，已堪認定。
  (四)再者，證人邱嘉璿於原審調查時到庭具結證稱：「我們是用
    雷射槍測速，發現異議人車輛超速，所以攔檢，可是第一次
    異議人沒有停，之後我們就從146跟到143公里處才將他攔下
    ，停車後，我們先過去跟異議人拿證件，告訴他超速，在對
    話之間就聞到異議人有酒味，所以才要求異議人做酒精測試
    ，可是做酒精測試期間異議人就含著不吐氣，當時感應器3
    次感應不到就會自動跳開，要從頭開始，在現場做酒精測試
    跳開2、3次」、「（在現場時異議人如何拒絕酒測？）他只
    含著不吹氣，而感應器只要稍微有氣，就會感應到，就會呈
    現『＋』號」、「（到隊部後，你們有無要求異議人再次做
    酒精測試？）有，但異議人還是只含著不吹氣。」等語明確
    （見原審97年9月3日訊問筆錄），核與光碟內容相符，益證
    抗告人確有拒絕酒測之情無訛。
  (五)又抗告人辯稱其有肺部疾病，致無法正常吹氣云云。然查，
    經原審分別向臺北醫學大學附設醫院函查抗告人服用該院所
    開之藥物，是否會造成無法「吹氣」測試酒精濃度乙情，經
    臺北醫學大學附設醫院於97年8月11 日以校附醫歷字第0970
    003767號函覆略以：「二心臟內科於96年11月19日有開立Te
    nor min（50）1/2#及Di nidol1#QD 但不會影響吹氣。三胸
    腔內科於96年11月14日開立之藥物是針對支氣管炎的症狀來
    處理，以當時之紀錄來評估及分析，並不會影響吹氣之功能
    。」等語明確，有臺北醫學大學附設醫院上開函文1 份（見
    原審卷第27頁）附卷可參；抗告人復辯稱其因肺部本身氣不
    足，所以沒辦法吹氣等語置辯，並提出林新醫院之病歷資料
    1 份為憑，復經原審法院向林新醫院函詢結果，經該院於97
    年10月13日以林醫仁字第0970000477號函覆略以：「二肺功
    能判斷乃是跟同年齡及身高的人之平均值做比較，肺活量62
    .6 %↓乃表示其肺活量為一般人的62.6%，＞80%以上為正常
    ，80%- 60%為輕度異常，60%-40%為中度異常，40%以下為重
    度異常，故陳君為輕度異常。三除非病人做劇烈運動時，才
    顯得耐力不好，否則平時活動不會有不適現象，應不影響人
    體健康。四肺功能檢查分為阻塞性及拘束性，前者是氣管問
    題，如狹窄、阻塞所造成，而後者是因胸璧肌肉無力，如中
    風、畸形、心臟病、或是沒用力做檢查，拘束性一般比較不
    是真正的肺部所造成問題。五要判讀阻塞性或拘束性是由FE
    V1/FVC〈第一秒用力吐氣量除以努力性肺活量〉的比值來判
    斷，少於70% 即有異常。甲○○先生為100%故無氣道阻塞，
    是拘束性通氣障礙。」等語，有該醫院出具之上開函文1 份
    （見原審卷第67頁）附卷可稽，益證抗告人雖為拘束性通氣
    障礙，但並無氣道阻塞疾病，且經醫院判斷結果，拘束性通
    氣障礙一般比較不是真正的肺部所造成的問題，故其辯稱伊
    肺部功能不好，無法吹氣乙節，顯係推諉、卸責之詞。
  (六)至抗告人雖又提出其已自行花錢至財團法人為恭紀念醫院抽
    血檢測酒精濃度，其沒有拒絕酒測云云置辯，惟本案並非舉
    發抗告人呼氣酒精濃度超過標準，而係舉發抗告人拒絕接受
    酒精濃度測試檢定之行為，抗告人此部分所辯，尚非可採。
四、綜上所述，抗告人於前揭時地駕駛上開車輛為警攔檢，確有
    「汽車駕駛人拒絕接受酒精呼氣檢測」之違規行為，堪予認
    定，員警據此所為之舉發違規行為並無違誤。從而，原處分
    機關依道路交通管理處罰條例第35條第4項前段、第67 條第
    2項前段（裁決書漏引）規定裁處罰鍰6萬元、並吊銷駕駛執
    照，3 年內禁考，其認事用法並無違誤。抗告人執上開情詞
    提起本件聲明異議，為無理由，原審因而駁回抗告人之異議
    ，核無不合，抗告人抗告仍執陳詞，而指摘原審駁回異議為
    不當，請求撤銷原裁定，非有理由，應予駁回。
據上論結，應依道路交通案件處理辦法第26條，刑事訴訟法第41
2 條，裁定如主文。
中    華    民    國    97    年     12    月    11   日
            刑事第五庭    審判長法  官  趙  春  碧
                                法  官  賴  恭  利
                                法  官  何  秀  燕
以上正本證明與原本無異。
不得抗告。
                                書記官  阮  正  枝
中    華    民    國    97    年    12    月    11    日


司法院資訊處製作；財團法人民間司法改革基金會備份。
